【裁判字號】    97,訴,510
【裁判日期】    970813
【裁判案由】    給付貨款
【裁判全文】
臺灣士林地方法院民事判決               97年度訴字第510號
原      告  邦旭股份有限公司
法定代理人  乙○○
訴訟代理人  甲○○
被      告  銓盛針織企業有限公司
法定代理人  丙○○
訴訟代理人  林明正律師
複  代理人  丁○○
上列當事人間給付貨款事件，本院於民國97年7 月30日言詞辯論
終結，判決如下：
    主  文
被告應給付原告新臺幣柒拾肆萬肆仟玖佰捌拾壹元，及自民國九
十六年十二月九日起至清償日止，按週年利率百分之五計算之利
息。
原告其餘之訴駁回。
訴訟費用新臺幣捌仟柒佰元由被告負擔十分之九即新臺幣柒仟捌
佰拾元，餘由原告負擔。
    事實及理由
壹、程序方面：
    按訴狀送達後，原告不得將原訴變更或追加他訴，但擴張或
    減縮應受判決事項之聲明者，不在此限，民事訴訟法第255
    條第1 項第3 款定有明文。經查，本件原告聲請支付命令，
    請求之遲延利息自支付命令送達翌日起算（卷1 第9 頁）（
    支付命令於民國97年12月6 日送達被告，卷1 第127 頁），
    嗣於97年4 月3 日民事起訴狀更正利息起訴日為96年11月27
    日（卷1 第148 頁），復於97年5 月19日言詞辯論期日當庭
    減縮利息起算日為96年12月7 日，再於97年6 月18日具狀減
    縮利息起算日為96年12月9 日，揆諸前揭說明，應准原告為
    前述聲明之減縮。
貳、實體方面：
一、原告起訴主張：
  (一)被告自民國95年7 月至96年6 月間，陸續向原告購買尼龍色
    紗數批，共計新臺幣（以下同）451 萬3,065 元，扣除銷貨
    退回10萬3,893 元，合計原告應收貨款為440 萬9,172 元，
    惟被告僅支付361 萬2,021 元，尚有79萬7,151 元迄未給付
    ，迭經催討均置之不理，爰依契約關係訴請被告給付前揭金
    額等語，並聲明：被告應給付原告79萬7, 151元，及自96年
    12月9 日起至清償日止，按週年利率5%計算之法定遲延利息
    。
  (二)對被告抗辯所為之陳述：依兩造行業之交易流程，原告接受
    訂單後應先提示客製化樣本供客戶比對，待客戶確認無訛後
    ，始進行量產，依客戶指示交付至指定地點。是被告係一無
    生產工廠之貿易商，除向原告訂貨外，均指定原告逕交付貨
    物至被告之委外代工廠，由該代工廠加工生產後始出貨，非
    將原告交付之貨物直接轉賣。被告僅提數筆運送單，其餘均
    無證明，亦無法證明運送之內容是否為原告所交之色紗，且
    不能證明遲延係原告所致或應歸責於被告之代工廠。
二、被告則以：
  (一)依業界及兩造往來習慣，色紗訂貨後，需於30日內交貨，原
    告逾期交貨，致影響被告交貨給下游客戶，必需以快遞、空
    運、散櫃併櫃之方式運送，為此增加之支出應由原告負責，
    原告法定代理人乙○○亦曾向被告承諾願支付前開費用，故
    每月或隔月結帳時，被告均會扣除前開費用，原告亦表同意
    。經核算被告因原告遲延而增加之支出為61萬5,043 元，被
    告得主張抵銷。
  (二)原告通常交貨之色紗較被告訂購數量為多，在增加3%範圍內
    被告仍應收受並付款，惟超過3%以為之色紗，被告並無付款
    義務，原告必需自行取回。此部分應由原告取回之色紗共計
    267.54公斤，總金額為5 萬2,170 元，應予扣除。
  (三)原告交付之色紗瑕疵品部分20.16 公斤，每公斤195 元，外
    加5%稅金，共計4,127元，應予扣除等語置辯。
  (四)並聲明：原告之訴駁回。
三、本件經本院依民事訴訟法第271 條之1 準用同法第270 條之
    1 第1 項第3 款規定，整理並協議簡化爭點及不爭執點如下
    （本院97年6 月18日言詞辯論筆錄，卷1 第190 頁至第191
    頁，本院97年7 月30日言詞辯論筆錄，卷2 第18頁）：
  (一)兩造不爭執之事實：
    1.被告於95年7 月至96年6 月間原告購買尼龍色紗數批，每
      公斤單價195 元。
    2.被告已送交之貨物價格共計440 萬9,172 元（原證1），
      被告已給付361 萬2,021 元（原證2） 。
    3.原告送貨數量超過被告訂購數量3%以上部分為267.54公斤
      之色紗，總金額為5 萬2,170 元，原告同意取回。
  (二)兩造爭執要旨：
    1.原告送貨數量是否超過被告訂購數量？被告得否請求原告
      取回267.54公斤之色紗，並拒絕給付該部分貨款5 萬2,17
      0 元？
    2.原告送交之貨物是否有瑕疵？被告得否請求扣款4,127 元
      ？
    3.兩造是否有訂貨後30日內交貨之約定？原告是否逾期交貨
      ？被告是否因而支出額外運費，而受有損害？被告得否以
      原告應賠償之運費61萬5,043 元主張抵銷？
四、得心證之理由：
    原告主張被告向其購買尼龍色紗數批，已送交之貨物價格共
    計440 萬9,172 元，被告僅給付361 萬2,021 元之事實，業
    據原告提出訂購單（卷1 第11頁至第31頁）、客戶帳款明細
    表（卷1 第32頁至第40頁）、統一發票（卷1 第41頁至第11
    2 頁）、營業人銷貨退回進貨退出或折讓證明單（卷1 第11
    3 頁）、客戶應收票據明細表（卷1 第114 頁）、支票（卷
    1 第115 頁至第118 頁）、收款單明細表（卷1 第119 頁至
    第121 頁）、貨運單（卷1 第264 頁至第266 頁、第277 頁
    至第279 頁、第291 頁至第294 頁、第301 頁至第311 頁、
    第317 頁至第318 頁、第333 頁至第340 頁、第352 頁至第
    356 頁、第377 頁至第387 頁、第408 頁至第413 頁、第43
    4 頁至第439 頁、第452 頁至第454 頁）、銷貨單（卷1 第
    2 95頁、第386 頁、第414 頁至第417 頁、第440 頁、卷2
    第44頁至第48頁、第62頁至第67頁、第70頁至第71頁、第81
    頁至第89頁、第97頁至第104 頁、第116 頁至第127 頁、第
    139 頁至第151 頁、第161 頁至第170 頁、第176 頁至第18
    0 頁），並有財政部臺北市國稅局北投稽徵所97年7 月9 日
    財北國稅北投營業字第0970007180號函送之進銷項憑證明細
    資料表可稽（卷1 第201 頁），復為被告所不爭執，應堪認
    定。惟被告辯稱應扣除送貨數量超過訂購數量3%以上之色紗
    貨款5 萬2,170 元、瑕疵扣款4,127 元，並以遲延交貨之損
    害61萬5,043 元主張抵銷。按「當事人主張有利於己之事實
    者，就其事實有舉證之責任。」民事訴訟法第277 條前段定
    有明文，則關於上開有利於被告之抗辯事實，自應由被告負
    舉證責任。經查：
  (一)被告辯稱原告送貨數量超過被告訂購數量，於超過3%部分被
    告願收受，超過3%共計267.54公斤，總價5 萬2,170 元，請
    求原告取回等語，並提出明細表為證（卷1 第186 頁至第18
    7 頁），原告原就此部分爭執，嗣於本院97年7 月30日言詞
    辯論期日已表示不爭執，願意取回等語（卷2 第18頁）。是
    原告請求被告給付之貨款，自應扣除此部分5 萬2,170 元。
  (二)又被告辯稱原告送交之貨物部分有瑕疵，應扣款4,127 元云
    云，提出計算表1 紙為證（卷1 第188 頁），惟為原告所否
    認。查被告提出之計算表為其自行製作，不足以作為不利於
    原告之認定。此外，被告復未能提出任何其他證據證明原告
    交付之色紗確有瑕疵，則其空言辯稱應扣款4,127 元云云，
    委不足採。
  (三)另被告辯稱原告交貨遲延，致其自95年10月起至96年6 月止
    增加支出運費24筆，共計61萬5,043 元，爰主張抵銷云云，
    並提出存證信函暨掛號郵件收件回執（卷1 第171 頁至第17
    3 頁）、貨運單（卷1 第174 頁至第184 頁）、出口結帳證
    實書（卷1 第185 頁）、錄音帶（譯文於卷1 第243 頁至第
    247 頁，證物外置）等為證，惟為原告所否認。經查：
    1.被告主張抵銷之24筆運費，其中13筆共計28萬8,601 元未
      據被告提出單據以資證明，被告表示單據已遺失無法提出
      （本院97年7 月9 日言詞辯論筆錄，第204 頁），此部分
      金額既未據被告舉證以實其說，自難憑信。
    2.另被告提出之單據部分，並未記載運送品名，其運送內容
      是否為原告所出之貨物，已非無疑。況兩造交易之訂購單
      及銷貨單上均未載明應交貨之期限，被告復未舉證證明兩
      造確有訂貨後30日內交貨之約定，且被告自承原告所送貨
      物均在訴外人保成針織工藝社加工，則原告送貨是否有遲
      延？被告出貨之遲延係原告送貨遲延所致，抑或係加工廠
      出貨遲延所致？即屬不能證明。
    3.至於被告提出之錄音帶譯文，原告法定代理人固曾稱：「
      空運都算邦旭的，你要幫我出一半嗎？不可能嘛！」等語
      （卷1 第243 頁），惟觀諸錄音帶譯文前後文，此係兩造
      法定代理人為色紗打色、修色過程所為之協商，原告承諾
      負擔空運費之前提，應僅限於因原告打色、修色遲延造成
      被告額外支出之運費。是以，被告請求原告賠償運費，仍
      應先由被告舉證證明其請求運費之內容原告所出之色紗、
      暨支出運費之原因乃可歸責於原告打色、修色等所致遲延
      。而誠如前述，被告並未舉證證明其所提出運送單之運送
      內容物為原告所出之貨物，亦未舉證證明此部分運費之支
      出係因原告送貨遲延所致，自不得遽認原告應負擔被告此
      部分運費之支出。
五、從而，原告請求被告給付74萬4,981 元（計算式：79萬7,15
    1 元-5萬2,170 元），及自96年12月9 日起至清償日止，按
    週年利率5%計算之利息，為有理由，應予准許。逾此部分之
    金額為無理由，應予駁回
六、末按，「法院為終局判決時，應依職權為訴訟費用之裁判。
    」民事訴訟法第87條第1 項定有明文。查本件原告之訴為有
    理由，訴訟費用8,700 元應由被告負擔10分之1 即7,830 元
    ，餘由原告負擔。
七、本件判決基礎俱已臻明確，兩造其餘攻防方法及訴訟資料經
    本院審酌後，核與判決不生影響，無逐一論駁之必要，併此
    敘明。
八、據上論結，本件原告之訴為一部有理由、一部無理由，依民
    事訴訟法第79條、第87條第1 項，判決如主文。
中    華    民    國    97    年    8     月    13    日
                  民事第二庭  法  官  陳玉曆
以上正本證明與原本無異。
如對本判決上訴，應於判決送達後20日內向本院提出上訴狀。
中    華    民    國    97    年    8     月    18    日
                              書記官  吳華瑋


司法院資訊處製作；財團法人民間司法改革基金會備份。
